臺灣高等法院刑事判決　　　　　　　　99年度上易字第2859號
上　訴　人
即　被　告　邱芬
選任辯護人　林鈺雄律師
　　　　　　鄭三川律師
上列上訴人因毒品危害防制條例案件，不服臺灣桃園地方法院99
年度易字第806號，中華民國99年11月18日第一審判決（起訴案
號：臺灣桃園地方法院檢察署99年度偵字第1655號），提起上訴
，本院判決如下：
    主  文
原判決撤銷。
邱芬持有第一級毒品達一定數量以上，處有期徒刑柒月。扣案
之第一級毒品海洛因參拾包（合計淨重拾陸點參參公克，純質淨
重拾壹點捌貳公克）連同包裝袋參拾只均沒收銷毀。
    事  實
一、邱芬明知海洛因係毒品危害防制條例第2 條第2 項第1 款
    所明定之第一級毒品，不得持有及施用，竟基於持有第一級
    毒品海洛因之犯意，於民國98年10月初某日，在台北市小巨
    蛋附近某處，向真實姓名年籍不詳、綽號「小馬」之成年男
    子，以每包新臺幣（下同）1000元之代價，購買純質淨重已
    逾5公克以上之第一級毒品海洛因30包（合計淨重16.33公克
    ，純質淨重11.82公克）連同包裝袋30只後而非法持有之。
    嗣於民國98年10月21日晚間10時15分許，在桃園縣蘆竹鄉○
    ○街121號前為警查獲，並扣得海洛因19包連同包裝袋19 只
    ，經邱芬帶同員警前往其位於南福街121號3樓之8居處，
    另扣得海洛因11包連同包裝袋11只，以及與本案無關之安非
    他命1小包、吸食器1個，電子磅秤1台，手機5支（另涉施用
    及持有第二級毒品安非他命部分，原審另案審理），始查悉
    上情。
二、案經臺北縣政府警察局三峽分局報請臺灣桃園地方法院檢察
    署檢察官偵查後聲請以簡易判決處刑，原審認為不宜，改依
    通常程序審理。
    理  由
一、證據能力：被告及辯護人對後引證據之證據能力，均不爭執
    （本院卷第29頁），且觀其製作取得之情形，亦無違法或不
    當之狀況，依刑事訴訟法第159條之5規定，均有證據能力，
    合先敘明。
二、上開犯罪事實，業據上訴人即被告邱芬於警詢、偵查、原
    審及本院審坦承不諱，且扣案之第一級毒品海洛因30包（合
    計淨重16.33公克，純質淨重11.82公克），經送驗後，確含
    有海洛因成分，且純質淨重逾10公克以上等情，有法務部調
    查局98年12月01日調科壹字第09823032080號濫用藥物實驗
    室鑑定書（偵卷第32-34頁），足認被告自由有證據可佐，
    堪予採信。事證明確，被告犯行，堪以認定。
三、新舊法比較：按毒品危害防制條例部分條文修正，業經總
    統於九十八年五月二十日以華總一義字第09800125141號令
    公布。本次修正條文包括同條例第四條、第十一條、第十一
    條之一、第十七條、第二十條及第二十五條。依中央法規標
    準法第十四條規定：「法規特定有施行日期，或以命令特定
    施行日期者，自該特定日起發生效力」，而該同條例第三十
    六條已定有施行日期，故本次修正條文自公布後六個月施行
    。本次修法涉及多項授權法規修正或訂定，須定有一定施行
    日期，以完備相關法令修訂及行政作業程序，而毒品危害防
    制條例第36條已定有施行日期，本次修法自無另訂或修正該
    條文之必要。法務部民國九十八年六月八日法檢字第098080
    2279號函參照。而觀諸該條例第二十五條第三項規定：前二
    項人員採驗尿液實施辦法，由行政院定之。第二十條第四項
    規定：受觀察、勒戒或強制戒治處分之人，於觀察、勒戒或
    強制戒治期滿後，由公立就業輔導機構輔導就業等情，此次
    修法確有待相關機關配合，而須有一定施行日期。依上開說
    明，應自公佈後六月施行，亦即於九十八年十一月二十日施
    行。而被告持有第一級毒品海洛因純質淨重10公克以上之犯
    罪行為，持續至98年10月21日始遭查獲。自應比較適用新舊
    法。修正前毒品危害防制條例第11條第1項規定：持有第
    一級毒品者，處三年以下有期徒刑、拘役或新臺幣五萬元以
    下罰金，第四項規定：持有毒品達一定數量者，加重其刑至
    二分之一，其標準由行政院定之。而持有轉讓毒品加重其刑
    之數量標準第2條轉讓、持有毒品達一定數量者，加重其刑
    至二分之一，其標準如下：一、第一級毒品：淨重五公克以
    上。本件被告持有十餘公克，依此規定加重其刑二分之ㄧ，
    其法定刑為有期徒刑四年六月以下。而修正後第十一條第三
    項規定：持有第一級毒品純質淨重十公克以上者，處一年以
    上七年以下有期徒刑，得併科新臺幣一百萬元以下罰金。兩
    相比較，自以修正前為有利被告。依法應適用修正前規定。
四、核被告所為，係犯修正前毒品危害防制條例第11條第1項，
    第4項之持有第一級毒品達一定數量以上罪，併依法加重其
    刑。起訴書載：被告係犯毒品危害防制條例第11條第1項之
    持有第一級毒品罪，然本件被告持有第一級毒品海洛因純質
    淨重逾5公克以上，依法自應論以毒品危害防制條例第11 條
    第4項之持有第一級毒品達一定數量以上罪，起訴書引用之
    法條容有未洽，惟基本社會事實相同，爰予變更起訴法條。
五、原審以事證明確，予以論罪科刑，固非無見，惟未比較新舊
    法，而適用不利被告之新法，尚有未洽，被告上訴，指摘及
    此，為有理由，應由本院撤銷改判。爰審酌毒品對於國民健
    康以及社會秩序造成之危害，被告非法持有第一級毒品之數
    量非微，其犯罪之動機、目的、所生危害及犯後坦承犯行，
    態度良好等一切情狀，量處有期徒刑七月。又扣案之第一級
    毒品海洛因30包，應依毒品危害防制條例第18條第1項前段
    規定，沒收銷燬之；至盛裝前開第一級毒品海洛因之包裝袋
    30 只，以現今所採行之鑑驗方式，包裝袋仍會殘留微量毒
    品，而無法將之完全析離，是應一併依毒品危害防制條例第
    18 條第1項之規定，併予沒收銷燬。另扣案之安非他命1小
    包，吸食器1個，電子磅秤1台，手機5支，缺乏證據證明係
    供被告犯毒品危害防制條例第11條第1，4項之持有第一級毒
    品純質淨重5公克以上罪所用，與本件被告所犯之罪全然無
    關，不另為沒收之諭知。
據上論斷，應依刑事訴訟法第369條第1項前段，第364條、第299
條1項前段、第300條，修正前毒品危害防制條例第11條第1，4項
、第18條第1項前段，刑法第2條第1項前段，第11條，判決如主
文。
本案經檢察官邱美育到庭執行職務。
中    華    民    國   100    年    1     月    28    日
              刑事第二十一庭審判長法  官  周政達
                                  法  官  趙文卿
                                  法  官  許永煌
以上正本證明與原本無異。
如不服本判決，應於收受送達後10日內向本院提出上訴書狀，其
未敘述上訴之理由者並得於提起上訴後10日內向本院補提理由書
（均須按他造當事人之人數附繕本）「切勿逕送上級法院」。
                                  書記官  吳鎮鑫
中    華    民    國   100    年    1     月    28    日
附錄：本案論罪科刑法條全文
修正前毒品危害防制條例第11條第1項
持有第一級毒品者，處 3 年以下有期徒刑、拘役或新臺幣 5 萬
元以下罰金。
第4項：
持有第一級毒品達一定數量以上，加重其刑至二分之ㄧ。